【裁判字號】    89,易,773
【裁判日期】    900220
【裁判案由】    誣告
【裁判全文】
臺灣基隆地方法院刑事判決                          八十九年度易字第七七三號
    公  訴  人  臺灣基隆地方法院檢察署檢察官
    被      告  乙○○○
右列被告因誣告案件，經檢察官提起公訴 (八十九年度偵字第四七五三號)，本院判
決如左：
    主  文
乙○○○未指定犯人，而向該管公務員誣告犯罪，處拘役肆拾日，如易科罰金，以參
佰元折算壹日。
    事  實
一、緣乙○○○因債信不佳，乃於民國八十七、八十八年間以其女許薰月之名義，在
    彰化商業銀行基隆分行申請支票使用。乙○○○於八十九年間，經由丙○○介紹
    ，向甲○○購買西瓜，而交付發票人為許薰月、付款人為彰化商業銀行基隆分行
    、面額新臺幣（下同）十萬元、票號ＥＵ0000000號、票載發票日為八十
    九年五月十五日之支票一紙予甲○○。嗣乙○○○因擬解除買賣契約，恐遭甲○○拒絕而無法取回前開支票，竟為阻止支票兌現，明知該支票未遺失，而告知不
    知情之許薰月前開支票遺失，使許薰月於八十九年五月十五日至彰化商業銀行基
    隆分行填具遺失票據申報書，辦理票據掛失止付，請該管公務員即雲林縣警察局
    台西分局協助偵查侵占遺失物罪或竊盜罪嫌，而未指定犯人，誣告他人犯罪。嗣
    於八十九年五月十五日，持有上開支票之甲○○屆期前往雲林縣麥寮農會提示付
    票遭退票止付，由臺北市票據交換所函請雲林縣警察局台西分局偵查而查獲。
二、案經雲林縣警察局台西分局報告臺灣雲地方法院檢察署呈請台灣高等法院檢察署
    令轉台灣基隆地方法院檢察署檢察官偵查起訴。
   理  由
一訊據被告乙○○○固坦承經由丙○○介紹向甲○○購買西瓜，並以前揭支票支付，
  嗣後申報支票遺失之事實，惟矢口否認有何誣告犯行，辯稱：丙○○告訴伊支票遺
  失，伊始辦理掛失止付云云。惟查：丙○○並未告知被告票已遺失乙節，迭據證人
  丙○○於警訊及本院調查中證述明確，而證人甲○○亦分別於警訊及本院調查中證
  稱「... 八十九年五月十三日張美雲打電話表示，這筆交易準備取消，要我把支票
  退還給他，但是支票已經被我存進農會... 」、「... 被告一直打電話給我說要將
  拿回並補償我... 」等語（見本院九十年二月六日訊問筆錄），足見被告並非因丙○○告知該紙支票遺失始申報票據遺失。此外，並有該紙支票、退票理由單、票據
  掛失止付通知書、遺失票據申報書等影本各一件在卷可稽。是被告所辯，顯不足採
  。本件事證明確，被告犯行堪以認定，應依法論科。
二核被告所為，係犯刑法第一百七十一條第一項之未指定犯人之誣告罪。爰審酌被告
  犯罪手段、所生危害及犯罪後猶飾詞狡卸，態度非佳等一切情狀，量處如主文所示
  之刑，並諭知易科罰金之折算標準。
據上論斷，應依刑事訴訟法第二百九十九條第一項前段，刑法第一百七十一條第一項
、第四十一條，罰金罰鍰提高標準條例第一條前段、第二條，判決如主文。
本案經檢察官黃士元到庭執行職務。
中    華    民    國      九十        年      二      月      二十      日
                                      臺灣基隆地方法院刑事第三庭
                                            法  官    姚  貴  美
右正本證明與原本無異。
對於本件判決如有不服，應於收受送達後十日內，向本院提出上訴書狀，上訴於臺灣
高等法院，並按他造當事人之人數附具繕本。
                                            書記官    明  祖  斌
中    華    民    國      九十        年      三      月      二十七    日
附錄論罪法條
刑法第一百七十一條第一項：
未指定犯人，而向該管公務員誣告犯罪者，處一年以下有期徒刑、拘役或三百元以下
罰金。


司法院資訊處製作；財團法人民間司法改革基金會備份。
